【裁判字號】    96,上更(一),436
【裁判日期】    971120
【裁判案由】    毒品危害防制條例
【裁判全文】
臺灣高等法院刑事判決             96年度上更(一)字第436號
上  訴  人
即  被  告  丁○○
選任辯護人  洪士淵律師
上列上訴人因毒品危害防制條例案件，不服臺灣桃園地方法院
93年度訴字第784號，中華民國95年12月27日第一審判決（起訴
案號：臺灣桃園地方法院檢察署93年度偵字第4506號），提起上
訴，本院判決如下：
    主  文
原判決關於丁○○部份撤銷。
丁○○共同連續販賣第一級毒品，累犯，處無期徒刑，褫奪公權
終身。扣案如附表編號一之、編號二之、編號三之、所
示之物，均沒收銷燬。如附表編號一之、、，編號三之
所示之物，均沒收。販賣毒品所得財物新台幣參萬零陸佰元沒收
之，如全部或一部不能沒收時，以其財產抵償之。
    事  實
一、丁○○曾因違反廢止前麻醉藥品管理條例案件及藥事法，經
    法院分別判處有期徒刑，並定執行刑6年6月，於89年2月9日
    縮刑期滿執行完畢。丁○○及其子丙○○（另行告發），明
    知海洛因為毒品危害防制條例第2條第2項第1款所管制之第
    一級毒品，不得販賣。竟意圖營利，基於共同販賣第一級毒
    品海洛因之概括犯意，自民國93年1月中旬某日起，至同年
    3月18日止，在其桃園縣平鎮市○○路406巷23號住處，平均
    每兩日，以1包海洛因新臺幣（以下同）500元之代價，連續
    販賣第一級毒品海洛因予施用海洛因成癮之劉荃芩。另於同
    年4月中旬某日起，至7月5日止，在其前述住處或於當日相
    約之桃園縣某地點，於4月中旬至5月中旬，平均1星期1次，
    6月30日至7月5日止，每日1次，均以1包1000元之代價，共
    同販賣海洛因毒品予戊○○。丁○○因於94年3月18日遭劉
    荃岑於前述住處殺害，經丙○○報警處理，司法警察於翌日
    凌晨到場，目視發現屋內有海洛因等毒品，經丙○○同意搜
    索下，扣押如附表編號1所示，用以供販賣、預備販賣之海
    洛因毒品、塑膠夾鏈袋等物，及與本案無關之安非他命。另
    於94年7月5日，因戊○○於台北縣新店市搭乘計程車至桃園
    向丁○○購買海洛因一包，隨即於計程車上施打，經該計程
    車司機藉詞下車而報警，因而查獲戊○○，戊○○向警供出
    毒品來源為丁○○，經警於94年7月17日持搜索票搜索丁○○前述住處，查扣如附表編號3所示海洛因毒品、塑膠夾鏈
    袋，及檢出含海洛因成分之分裝器具、塑膠盒及攪拌棒等物
    。
二、案經桃園縣政府警察局平鎮分局、大溪分局分別報請檢察官
    偵查起訴。
    理  由
壹、證據能力部分：
甲、共同被告及證人審判外、審判中陳述部分：
一、按被告（或共犯）之自白，不得作為有罪判決之唯一證據，
    仍應調查其他必要之證據，以察其是否與事實相符，刑事訴
    訟法第156條第2項就此定有明文。司法實務上向來以為，此
    處所稱「被告」亦包括「共同被告」在內，亦即共犯或共同
    被告所為不利於己之供述，固得採為其他共同被告犯罪之證
    據，但此項不利之陳述，須無瑕疵可指，且就其他方面調查
    又與事實相符者，始得採為犯罪事實之認定。縱可認其陳述
    無瑕疵，亦應調查其他足資以證明所供述之犯罪事實確具有
    相當程度真實性之補強證據，以察其是否與事實相符。若不
    為調查，而專憑此項供述即為其他共犯或共同被告犯罪事實
    之認定，顯與刑事訴訟法第156條第2二項之規定有違。最高
    法院早於31年上字第2423號及46年台上字第419號2件判例可
    參。換言之，前述法律及判例原則上均係肯定被告、共犯、
    共同被告之任意性自白具有「證據能力」，否則如不以此為
    前提，即無可能逕就「證明力」之部分有所限制。
二、惟按前述兩則判例肯定「共同被告之自白」對於他被告本人
    犯罪事實之證明，具有證據能力之見解，業經93年7月23日
    公布之司法院大法官議決釋字第582號解釋宣告違憲。釋字
    582號解釋謂（略以）：「刑事審判上之共同被告，係為訴
    訟經濟等原因，由檢察官或自訴人合併或追加起訴，或由法
    院合併審判所形成，其間各別被告及犯罪事實仍獨立存在。
    故共同被告對其他共同被告之案件而言，為被告以外之第三
    人，本質上屬於證人，自不能因案件合併關係而影響其他共
    同被告原享有之上開憲法上權利。最高法院31年上字第2423
    號及46年台上字第419號判例所稱共同被告不利於己之陳述
    得採為其他共同被告犯罪（事實認定）之證據一節，對其他
    共同被告案件之審判而言，未使該共同被告立於證人之地位
    而為陳述，逕以其依共同被告身分所為陳述採為不利於其他
    共同被告之證據，乃否定共同被告於其他共同被告案件之證
    人適格，排除人證之法定調查程序，與當時有效施行中之中
    華民國24年1月1日修正公布之刑事訴訟法第273條規定牴觸
    ，並已不當剝奪其他共同被告對該實具證人適格之共同被告
    詰問之權利，核與首開憲法意旨不符。該2判例及其他相同
    意旨判例，與上開解釋意旨不符部分，應不再援用」。換言
    之，前述兩則最高法院判例所認為，共同被告自白中對於他
    被告不利之事項，雖尚「應調查其他足資以證明所供述之犯
    罪事實確具有相當程度真實性之補強證據，以察其是否與事
    實相符」，始得採為他被告犯罪事實之認定，對於證據之證
    明力有所限制，惟討論證明力之限制，無異於「以承認共同
    被告不利他被告之供述具有證據能力」為前提，而有於法定
    五種證據方法（被告自白、人證、鑑定、勘驗、文書）之外
    ，創設「第六種證據方法－共同被告」之嫌，是經大法官認
    為應將此時之共同被告列為證人，以保障遭共同被告不利指
    述之他被告之對質詰問權，以符正當法律程序及保障被告之
    訴訟權。釋字第582號解釋之意旨，與同樣於92年9月1日生
    效之現行刑事訴訟法第287條之1、之2的規定，若合符節。
    按法院認為適當時，得依職權或當事人或辯護人之聲請，以
    裁定將共同被告之調查證據或辯論程序分離或合併；法院就
    被告本人之案件調查共同被告時，該共同被告準用有關人證
    之規定。刑事訴訟法第287條之1第2項、第287條之2分別定
    有明文。
三、惟又按我國於92年9月1日之後，改採所謂「改良式當事人進
    行原則」，配合對於證人、鑑定人交互詰問之程序規定，於
    證據法則上，引進英美法系關於「傳聞法則」之規定，而與
    原有大陸法系之直接審理原則，並列規定於刑事訴訟法第
    159條：「被告以外之人於審判外之言詞或書面陳述，（除
    法律有規定者外），不得作為證據」，並於同法第159條之
    1至之5，明定有傳聞法則之例外規定。「傳聞法則」與前述
    基於「嚴格證明法則」所要求之「法定證據方法」（及「法
    定調查證據程序」）限制，均屬於「證據能力」有無之要件
    ，是以「傳聞法則之例外規定」適有可能違反「嚴格證明法
    則」，以「證人」之法定調查方法為例，證人依法應「具結
    」並以「交互詰問」之方式調查其證言，否則依法應具結而
    未具結，其證言自無證據能力，不得作為證據（刑事訴訟法
    第158條之3參見），惟如符合傳聞法則之例外，證人於審判
    外之警詢筆錄，仍具證據能力（刑事訴訟法第159條之3及之
    5參見），惟警詢程序中之證人依法無須具結，是以其證言
    筆錄，雖未具結，惟於審判程序中已合法例外具證據能力。
    同樣之情形，證人於審判外在檢察官或其他程序中法官前之
    陳述筆錄，雖依法應具結，惟因偵查程序中，一方當事人之
    檢察官即為訊問者，客觀上不可能踐行「交互詰問」，而其
    他程序中之法官前陳述（例如民事訴訟或少年事件程序等）
    ，依法亦不必以「交互詰問」方式為訊問，甚或該等證人於
    陳述時，所涉及之被告根本不在場，自無可能對之質問或詰
    問，惟刑事訴訟法第159條之1第1項、第2項，仍分別為「審
    判外向法官所為之陳述，得為證據」及「於偵查中向檢察官
    所為之陳述，除顯有不可信之情況者外，得為證據」之例外
    具證據能力之規定。凡此傳聞法則之例外規定，固然有違「
    嚴格證明法則」之法定調查證據方法（未行交互詰問），惟
    所謂「交互詰問」規定，係指當事人雙方依據刑事訴訟法第
    166條以次規定，所為之「輪流訊（詢）問」，其目的在透
    過被證人指控不利事項之被告之「反詰問」，以檢驗證人證
    言之可信性，換言之，其目的在發現證人證言之真實性，傳
    聞法則之發源國美國，該國學者證據法大師Wigmore即採取
    所謂「真實性理論」 (Reliability Theory)，而美國聯邦
    最高法院亦曾於多件判決中宣示採取此項見解。我學者認為
    此說有將傳聞法則憲法化之意味，在證據法稱「傳聞法則」
    ，在憲法則易名為「對質詰問權」（參見王兆鵬，刑事訴訟
    講義（二），2003年6月，初版，第304頁以下）。換言之，
    要求被告對證人行交互詰問，無寧係在保障被告之「對質詰
    問權」。
四、再按刑事被告「詰問」證人之權利，不論於英美法系或大陸
    法系之國家，其刑事審判制度，不論係採當事人進行模式或
    職權進行模式，皆有規定（如美國憲法增補條款第6條、日
    本憲法第37條第2項、日本刑事訴訟法第304條、德國刑事訴
    訟法第239條）。西元1950年11月4日簽署、1953年9月3日生
    效之歐洲人權及基本自由保障公約（European Convention
    for the Protection of Hum an Rights and Fundamental
    Freedom）第6條第3項第4款及聯合國於1966年12月16日通過
    、1976年3月23日生效之公民及政治權利國際公約（
    Internat ional Covenant on Civil and Political
    Rights）第14條第3項第5款，亦均規定：凡受刑事控訴者，
    均享有詰問對其不利之證人的最低限度保障。足見刑事被告
    享有詰問證人之權利，乃具普世價值之基本人權。在我國憲
    法上，不但為第16條之訴訟基本權所保障，且屬第8條第1項
    規定「非由法院依法定程序不得審問處罰」、對人民身體自
    由所保障之正當法律程序之一種權利。釋字第384號解釋、
    第582號解釋參見。釋字第582號解釋並謂：此等憲法上權利
    之制度性保障，有助於公平審判（釋字第442號、第482號、
    第512號解釋參照）及發見真實之實現，以達成刑事訴訟之
    目的。足見與前述美國證據法大師Wigmore，及該國聯邦最
    高法院判決所宣示之「真實性理論」不謀而合，並同時扣緊
    被告憲法上「對質詰問權」之保障。
五、綜上所述，為保障被告憲法上之對質詰問權，刑事訴訟法關
    於傳聞法則之例外規定，除第159條之5，因被告不爭執之「
    同意性」要件，以及第159條之4之特信性文書外，餘第159
    條之1及之3之例外規定（同法第159條之2非典型之傳聞法則
    例外），因未設任何限制，或限制過於寬鬆，而有侵害被告
    對質詰問權之憲法上訴訟權保障範圍，並且如此廣泛承認此
    類審判外陳述之證據能力，亦有違被告基於正當法律原則所
    得保障之對質詰問權。正如釋字第582號解釋理由書所言：
    「為確保被告對證人之詰問權，證人（含其他具證人適格之
    人）於審判中，應依人證之法定程序，到場具結陳述，並接
    受被告之詰問，其陳述始得作為認定被告犯罪事實之判斷依
    據。至於被告以外之人（含證人、共同被告等）於審判外之
    陳述，依法律特別規定得作為證據者（刑事訴訟法第159條
    第1項參照），【除客觀上不能受詰問者外】，於審判中，
    仍應依法踐行詰問程序」等語。是本院以為，證人、鑑定人
    於審判外向法官所為之陳述，如要在本案審判中取得證據能
    力，除符合本法第159條之5的同意性要件以外，否則必須被
    告於該程序中之對質詰問權獲得確保，亦即符合「先前的對
    質詰問權」法理，其於該程序向他法官所為之陳述，於本案
    審判中始有證據能力；如果審判外程序，被告對於證人等之
    對質詰問權未能行使，則該證人等在他程序向法官所為陳述
    仍不具證據能力，除另有「傳喚不能」（必要性）之要件外
    ，本案審判中仍應傳喚該證人、鑑定人，使被告得以對之行
    使對質詰問權。換言之，審判外證人向他法官所為之陳述，
    如欲使用於本案審判程序，必須依法具結，並且該被告之詰
    問權曾獲得確保，亦即應符合刑事訴訟法第196條：「證人
    已由法官合法訊問，且於訊問時予當事人詰問之機會，其陳
    述明確別無訊問之必要者，不得再行傳喚」之規定，其審判
    外向法官所為陳述，始具證據能力。至審判外向檢察官所為
    陳述，基於相同理由，本法第159條之1第2項之除書規定：
    「除顯有不可信之情況者外」，應結合第248條第1項之規定
    ，以被告之對質詰問權於偵查中獲得保障為前提，始具證據
    能力。總之，基於合憲解釋原則，刑事訴訟法第159條之1第
    1項必須與同法第196條結合；第2項必須與第248條第1項結
    合，實務上須以此目的性限縮之適用方式操作本條傳聞法則
    之例外規定，否則本法第159條之1，即可能發生違憲之結果
    。
六、查公訴檢察官將非共同正犯性質之被告劉荃岑、丁○○2人
    ，共同偵查並合併提起公訴，被告2人雖非共同正犯，惟程
    序上為共同被告。被告劉荃岑雖坦承犯行，惟其自白動機之
    陳述，其中不利於丁○○之部分，不論審判中或審判外之陳
    述，就被告丁○○而言，屬被告以外之人，本質上為「證人
    」，依據刑事訴訟法第287條之1、之2之規定，及大法官解
    釋、前述諭示之證據法則，自應分離調查證據程序，將共同
    被告列為證人之地位，行調查證據之交互詰問等程序。另查
    被告劉荃岑次於警詢及偵查中所為不利於被告丁○○之陳述
    ，就被告丁○○本人而言，仍屬「傳聞證據」，除被告、辯
    護人對於該等陳述同意或不爭執其證據能力，而依據刑事訴
    訟法第159條之5「同意性」及「相當性」意旨，認有證據能
    力外，否則因偵查中檢察官並未保障丁○○對劉荃岑陳述之
    質問權，劉荃岑又係本案主要（重要）證人，其警詢筆錄因
    不符傳聞法則之例外規定，本無證據能力，至偵查中雖經具
    結之陳述筆錄，依據前述保障被告憲法上對質詰問權（未必
    為交互詰問）之合憲證據法則，該偵查訊問筆錄，於程序上
    正符「顯有不可信之情況」，而應認無證據能力。是公訴檢
    察官既無法提出劉荃岑審判外之陳述筆錄為證據，自僅得分
    離調查證據程序，傳喚證人即共同被告劉荃岑（同理，本院
    依職權擴張認定有裁判上一罪關係之販賣海洛因毒品予戊○○部分，戊○○亦應傳喚到庭結證），並藉由此等證人到庭
    具結並接受詰問之法定調查證據程序，被告丁○○之對質詰
    問權即得延緩至審判程序獲得確保，而無受侵害之虞，前述
    警詢、偵查筆錄自亦藉由本院前審踐行法定調查證據之程序
    ，因而取得證據能力。
乙、扣案如附表編號1、2、3所示之物：
    本案搜索、扣押如附表編號1、3所示之海洛因毒品及其他器
    具等物，均係司法警察（官）持法院核發之搜索票，搜索扣
    押所得；如附表編號2所示之海洛因毒品及現金係逮捕劉荃
    岑所為附帶搜索所扣押之物，均有證據能力。
丙、法務部調查局於審判外就扣案海洛因毒品之鑑定通知書；及
    內政部警政署刑事警察局於審判外就如附表編號1所示海洛
    因包裝袋上採集指紋之鑑驗書；及行政院衛生署桃園療養院
    之精神鑑定報告書部分：
一、又按法院或檢察官得囑託醫院、學校或其他相當之機關、團
    體為鑑定，或審查他人之鑑定，並準用（刑事訴訟法，以下
    同）第203條至第206條之1之規定；其須以言詞報告或說明
    時，得命實施鑑定或審查之人為之。第163條第1項、第166
    條至第167條之7（交互詰問相關規定）、第202條（鑑定人
    應於鑑定前具結）之規定，於前項由實施鑑定或審查之人為
    言詞報告或說明之情形準用之。刑事訴訟法第208條第1、2
    項定有明文。此即所謂「機關（團體）鑑定」之制度。另按
    證人、鑑定人依法應具結而未具結者，其證言或鑑定意見，
    不得作為證據。刑事訴訟法第158條之3，定有明文。又依據
    同法第186條第1項前段、第202條規定，除法律有特別規定
    定外，證人、鑑定人於陳述或鑑定前，原則上均應具結，以
    符法律明定之調查證據程序，始符嚴格證明法則。有疑問者
    ，刑事訴訟法第208條可否解釋為同法第202條之特別規定，
    因而排除同法第158條之3之適用，使得並無具結之機關（團
    體）鑑定，具有證據能力？實務多數見解似採肯定說，實務
    操作上向來將「機關鑑定」與所謂「自然人鑑定」區分，認
    為後者依據同法第202條應為具結，而前者因為修正前本條
    規定，並無必須命實際為鑑定之人為具結之明文，亦無準用
    同法第202條之規定，實務因而認為，於囑託機關鑑定時，
    縱未命該醫院實際為鑑定之人簽名蓋章及具結，仍不得任意
    指為採證違背法則（最高法院75年台上字第5555號判例）。
    又修正後即現行本條第1項雖增訂「得命實施鑑定或審查之
    人，以言詞報告或說明」之規定，並且於同條第2項明定實
    施鑑定或審查之人為言詞報告或說明，「準用第202條（即
    應具結）」之規定。解釋上前述實務見解所認為「機關鑑定
    無庸具結」之見解仍未因本條修正而改變，僅係法院或檢察
    官命實施鑑定或審查者以言詞報告或說明時，「準用」應具
    結之規定。本院以為，不論修正前或後之規定，解釋上均未
    排除機關鑑定，其實際實施鑑定者，仍應具結之規定，換言
    之，刑事訴訟法第202條之規定仍應「適用」於機關鑑定，
    理由如下：
（一）所謂「機關鑑定」之制度，係立法者授權法院或檢察官於
      選任個別自然人實施鑑定之外，亦得囑託具公信力之專業
      機關、團體進行鑑定，但這並不表示鑑定人即為「機關、
      團體」，而非自然人，蓋司法機關通常無法確知某特定自
      然人具有某特定專業知識能力，惟可以囑託該特定專業機
      關團體為鑑定，該機關團體自僅得委由機關團體中之某位
      或某幾位特定自然人實施鑑定，機關或團體本身無可能為
      鑑定人，例如囑託「法務部調查」為鑑定機關，以鑑定扣
      案物品是否確為何級毒品、或採集指紋鑑定與何人指紋吻
      合等鑑定，該局自僅能委由機關內具該特定專業知識之人
      擔任此鑑定任務，此時鑑定人仍為「法務部調查局之該特
      定專業人員」，而非「法務部調查局」該機關，解釋上該
      專業人員（可能為司法警察或公務員或委外之專業人士）
      當然應依刑事訴訟法第202條之規定具結，豈能僅因為其
      任職於或受委託於某機關、團體，即因而免除具結之義務
      （相同見解，請參見林鈺雄教授，刑事訴訟法，上冊總則
      編，2004年9月，4版，第486頁）。
（二）不論修正前並無「準用」第202條之明文，或修正後規定
      ，鑑定後以言詞報告或說明時，始「準用」該條之規定，
      正突顯出鑑定人應具結，本係「直接適用」刑事訴訟法第
      202條之結果，自無再藉由同法第208條「準用」之餘地。
      現行第208條第2項之「準用」規定，應係錯誤規定，解釋
      上直接適用同第202條即可，至少該準用規定之適用，應
      採目的性限縮之適用態度，解釋上應與同法第208條第1項
      為體系解釋，係指「機關或團體」該「法人本身」不用具
      結，如當事人對於機關（團體）出具之鑑定結果不爭執，
      即令實際實施鑑定之自然人未於該機關（團體）出具之鑑
      定書中具結，該鑑定書仍具證據能力，惟如當事人任一方
      有所爭執時，即應命實際鑑定之自然人到庭陳述或報告，
      此時該特定人應係於製作書面鑑定書，即「鑑定後」具結
      ，所以與第202條所規定「鑑定前」之具結尚有不同，所
      以立法者規定「準用」之。
（三）按鑑定之經過及其結果，應命鑑定人以言詞或書面報告。
      刑事訴訟法第206條第1項定有明文。刑事訴訟法第159條
      第1項之立法理由因而認為鑑定人之鑑定報告書，不受傳
      聞法則之限制，而具證據能力。惟鑑定報告書通常係鑑定
      機關（鑑定人）於審判外所製作之書面，其屬審判外之陳
      述性質，甚為明確，同法第206條第1項之規定，旨在規範
      鑑定人就其鑑定之經過及結果，得以言詞或書面之方式陳
      述而已，亦即解釋上到庭之鑑定人得以言詞陳述，並輔以
      書面、圖表等文字說明，不應以曲解本條，反使得鑑定人
      免除其到庭接受調查程序之義務（相同見解參見陳運財教
      授，傳聞法則之理論與實踐，月旦法學雜誌，第97期，第
      103頁以下）。足見該條項立法理由尚值商榷。解釋上機
      關鑑定若果如實務多數見解，一方面認為實際實施鑑定之
      人無庸具結，一方面又援用前述錯誤的立法理由，認為機
      關鑑定書為傳聞法則之例外，具有證據能力，則當事人無
      從詰問鑑定人，其結果係同時架空嚴格證明法則、傳聞法
      則及直接審理原則，並嚴重侵害被告之訴訟權。是解釋上
      透過具結之擔保，至少可以免除侵害人民訴訟權之疑慮，
      並且適用刑事訴訟法第208條第2項之例外規定時，應採目
      的性擴張之態度，解釋上除經當事人同意，或另符合第
      159條之1以下之例外規定，否則，即令曾經鑑定人於審判
      外具結，該鑑定書仍無證據能力，原則上均應傳喚實際實
      施鑑定之人到庭，於審判庭經具結後，由當事人針對鑑定
      之程序及內容等事項詰問之，如此被告憲法上之訴訟權始
      足獲得確保，該鑑定書始取得證據能力。
二、查被告、辯護人對於檢察官所提出，由法務部調查局於審判
    外就扣案疑似海洛因毒品之物，所為確係海洛因毒品之鑑定
    通知書，及內政部警政署刑事警察局於審判外就如附表編號
    1所示海洛因包裝袋上採集指紋之鑑驗書，上有被告丁○○
    及其子丙○○之指紋，均未爭執其證據能力。又形式上並查
    無該等鑑定報告書、鑑驗書有明顯違法或違反論理法則之處
    ，是依據前述刑事訴訟法第159條之5第1項所定「同意性」
    、「相當性」之傳聞例外法理，自無需傳喚實際實施鑑定之
    自然人到庭，該等證據文書自具證據能力。
丁、原審依職權選任內政部刑事警察局為鑑定機關，經該局另委
    請桃園縣政府警察局為鑑定機關，所鑑定被告丁○○、共同
    被告劉荃岑之陳述有無不實之鑑定書：
一、所謂「測謊報告書」或「測謊鑑定書」之性質及證據能力，
    向有爭執，有先予釐清及說明之必要。按測謊鑑定，係依一
    般人若下意識刻意隱瞞事實真相時，會產生微妙之心理變化
    ，例如：憂慮、緊張、恐懼、不安等現象，而因身體內部之
    心理變化，身體外部之生理狀況亦隨之變化，例如：呼吸急
    促、血液循環加速、心跳加快、聲音降低、大量流汗等異常
    現象，惟表現在外之生理變化，往往不易由肉眼觀察，乃由
    測謊員對受測者提問與待證事實相關之問題，藉由科學儀器
    （測謊機）紀錄受測者對各個質問所產生細微之生理變化，
    加以分析受測者是否下意識刻意隱瞞事實真相，並判定其供
    述是否真實；測謊機本身並不能直接對受測者之供述產生正
    確與否之訊號，而係測謊員依其專業之學識及經驗，就測謊
    紀錄，予以客觀之分析解讀，至於測謊鑑定究竟有無證據能
    力，刑事訴訟法並無明文規定，惟實務上，送鑑單位依刑事
    訴訟法第208條第1項規定，囑託法務部調查局或內政部警政
    署刑事警察局為測謊檢查，受囑託機關就檢查結果，以該機
    關名義函覆原囑託之送鑑單位，該測謊檢查結果之書面報告
    ，即係受囑託機關之鑑定報告。是所謂「測謊」之偵查作為
    ，或法院依職權調查證據之措施，應屬五大法定證據方法中
    之「鑑定」證據方法。最高法院歷來判決亦均持此見解，尤
    以最高法院92年台上字第3822號判決闡述最詳。另查所謂測
    謊之鑑定，尤其對於被告之鑑定，因為涉及被告之意思自主
    自由，且有牴觸「不自證己罪」之嫌，是其證據能力向來備
    受爭議。前述最高法院92年台上字第3822號判決，特別設定
    以下幾項前提，肯定如機關之鑑定報告，形式上符合以下基
    本程式之要件，即具證據能力：（一）經受測人同意配合，
    並已告知得拒絕受測，以減輕受測者不必要之壓力；（二）
    測謊員須經良好之專業訓練與相當之經驗；（三）測謊儀器
    品質良好且運作正常；（四）受測人身心及意識狀態正常；
    （五）測謊環境良好，無不當之外力干擾等要件，即賦予證
    據能力。亦即非謂機關之鑑定報告書當然有證據能力。
二、查原審進行此鑑定之調查證據程序前，均詢問被告丁○○、
    共同被告劉荃岑之意見，2人均表示同意，且2人至鑑定機關
    時，均曾簽下同意鑑定之書面同意書；又鑑定人王添璟係任
    職於桃園縣政府警察局之專業人員，曾受內政部刑事警察局
    之專業訓練，且有一定之實際鑑識經驗，是鑑定人具專業訓
    練與相當之經驗，尚無疑問；又查無證據證明測謊儀器受損
    或不良；且受測人2人均為身心及意識正常之人，亦無證據
    證明其等在受測當日有不正常之身心狀態；此外，更無證據
    證明有外力干擾受測當日之情。是依我國實務向來見解，
    本件鑑定報告既符合前述最高法院所設嚴格之前提要件，應
    具證據能力，當無疑問。惟被告丁○○測謊結果為「無法鑑
    判」，有桃園縣政府警察局94年7月27日桃警刑字第
    0940048767號函所附鑑定書1件在卷足證。是就丁○○之陳
    述部分，既無從鑑判所言是否屬實或不實，不援用為證明使
    用。
貳、認定本案事實所憑證據及理由：
一、程序事項之說明：
    按檢察官就犯罪事實一部起訴者，其效力及於全部。刑事訴
    訟法第267條定有明文。本案經起訴後，檢察官復於民國94
    年2月4日另以被告丁○○涉犯轉讓第一級毒品罪嫌提起公訴
    （臺灣桃園地方法院檢察署檢察官93年度偵字第11819號）
    ，繫屬於原審法院94年度訴字第350號刑事案件審理中。本
    案經調查證據結果，認經起訴之部分，與後訴之原審法院94
    年度訴字第350號案件部分，有連續犯之裁判上一罪之關係
    ，是起訴效力及於該部分犯罪事實，經原審於審判期日告以
    被告起訴所及之範圍，一併調查證據審判，合先敘明。
二、按共同被告不利於他被告之陳述，即應先分離審判程序，將
    該共同被告列為證人之地位，具結並詰問，以保障他被告之
    訴訟權，業如前述。惟須注意者，分離審判程序，將共同被
    告列為證人詰問之程序，僅係取得「證據能力」之作法，惟
    就「證明力」之限制層次言，即令程序上以分離審判程序，
    將共同被告準用證人身分結證訊問，其自白中對於他被告不
    利之陳述，仍應受刑事訴訟法第156條第2項之限制，換言之
    ，共同被告（及共犯）所為自白，如涉及他被告事項者，即
    令以證人地位踐行法定調查證據程序，就證明力而言，仍不
    得以此「單一證言」為認定他被告犯罪之證據，始符前述刑
    事訴訟法第156條第2項，限制（共同）被告及共犯自白證明
    力之意旨。換言之，刑事訴訟法第287條之2之規定，仍應受
    到同法第156條第2項之特別規定的限制，除該共同被告之「
    自白」（即不利於他被告之證言）外，尚應有足為補強證據
    之其他證據，始得論罪科刑，方符正當法律程序之要求，及
    刑事訴訟法於此特設之證據法則。正如大法官許玉秀於釋字
    第582號解釋所提出之協同意見書所言：「同法第156條第2
    項所增訂之共犯自白規定，即應解釋為有共犯嫌疑之共同被
    告，就其與被告有關之供述證據，即便已經具結及詰問程序
    予以調查，仍應於該供述證據之外，另行調查其他必要之證
    據，不得以其供述證據，當作證明被告犯罪之其他必要證據
    ；否則第156條第2項新增之規定，即可能導致同法第287條
    之2形同具文，嚴格證明法則亦將遭到破壞，而違背憲法第
    8條及第16條以法定程序保障被告訴訟權之本旨。至於不具
    共同被告身分之共犯，對於被告之犯罪事實，本為被告以外
    之人，其自白當然必須依人證之調查方法予以調查，乃自明
    之理」。查被告丁○○、共同被告劉荃岑，雖實體法上非屬
    經檢察官指為共犯之嫌疑被告，反係具有被告與被害人之關
    係，惟程序上係經檢察官共同起訴而列為共同被告，依據刑
    事訴訟法第287條之1、之2之規定，應分離審判，2人證言之
    證明力，亦仍應受刑事訴訟法第156條第2項之法定限制，始
    謂合法適當。
三、訊據被告丁○○對於前述犯罪事實矢口否認。就販賣海洛因
    毒品予劉荃岑之部分辯稱（略以）：當日晚上劉荃岑是來向
    我借500元，並拿回先前忘在我家的手機，藉機砍殺我云元
    。其以證人地位結證時並稱（略以）：因劉荃岑知道我有施
    用安非他命之習慣，案發當日中午劉荃岑曾來我家，帶安非
    他命及海洛因說要押在我這邊借50,000元，我問我兒子不同
    意，我就叫劉荃岑將2種毒品都帶走，在我住處查到的毒品
    都是劉荃岑的，因為我有碰過這些毒品，所以其上有我的指
    紋云云。就販賣海洛因品予戊○○之部分辯稱（略以）：在
    我住處搜索到的海洛因是借住在我家的古嘉銘所有，因為我
    兒子丙○○曾經打罵過戊○○，所以遭戊○○誣陷云云。惟
    ：
（一）證人即共同被告劉荃岑證詞是否具憑信性，經本院前審函
      詢行政院衛生署桃園療養院，其函覆內容：「1.於鑑定報
      告書之第2頁載明：『診斷上尚需懷疑合併B群人格違常之
      診斷，考慮為反社會人格違常。』亦載明：『此種因應模
      式，並不符合一般常見重鬱症病患之因應模式，也不符合
      劉員罹患重鬱症之後之因應模式，但可以劉員之人格特質
      來理解。』」其犯罪動機與犯行，與其人格特質相符，但
      未受精神疾病之影響。2.反社會人格違常患者之證詞，因
      其人格特質使然，常具多變性而不具持久之信憑性；但若
      證詞中敘述對自己不利之部分，則大多為可信。劉員需考
      慮有反社會人格違常之診斷，故於整體訴訟過程中證詞之
      信憑性，需保持懷疑之態度。本件鑑定報告之推論，為參
      照客觀之資料（卷宗、其他醫院病歷影本），以及劉員較
      為保護自己之陳述而完成。」此有行政院衛生署桃園療養
      院95年7月24日桃療醫字第0950003912號函附卷可稽。是
      以，應可認為證人劉荃岑之證詞具有憑信性，合先敘明。
（二）再證人即共同被告劉荃岑於原審結證稱（略以）：於台東
      戒治時，經人介紹認識丁○○，約距殺害丁○○當日半年
      前起，開始向丁○○購買海洛因毒品，在丁○○位於桃園
      縣平鎮市○○路406巷23號之住處。93年1、2月份時，幾
      乎每天都跟她買，從幾百元到1,000元不等，大概都是早
      上6、7點要上班前先打她家電話0000000的電話，跟她買
      ，到她家門口跟她交易，大部分都買1,000元。92年間則
      是2、3天買1次等語。並證稱（略以）：有時候丁○○是
      把海洛因毒品拿給她兒子丙○○，丙○○就在門口把毒品
      給我並且收錢，有時候我打電話是丙○○接的，我直接跟
      說我要「軟的」（海洛因），當時是丁○○勒戒的時間，
      跟丙○○拿的次數很多，我也記不清楚，應該是丁○○有
      交待，不然丙○○怎麼會把海洛因賣給不熟的人等語。另
      對於93年3月18日究竟去找過丁○○幾次，係證稱（略以
      ）：3、4次。早上幾點我不記得，是拿500元海洛因，中
      午1、2點時又去，拿300元海洛因，之後我去健康檢查，
      因為找工作需要體檢，做完健康檢查後又再回去找她拿。
      我每次拿都是1次施用的量，通常都立刻到加油站去施打
      。下午6、7時，我還有去1次，是拿1,000元的海洛因，離
      開後到丁○○家附近的「平東加油站」廁所施打，打完後
      回到車上，感覺跟中午、下午的一樣，都沒有解癮感覺，
      覺得這一陣子跟她拿的藥都是這樣子，愈想愈氣，我就持
      刀去她家找她，藉口還要買海洛因及借用廁所，一方面希
      望她可以知道她賣我的毒品不純而反悔，看她會不會給我
      多一點，成份比較純一點，另一方面如果她再這樣子我就
      要教訓她，後來就出手殺她，之後拿走在床頭邊的海洛因
      ，約10幾小包，都是1,000、2,000元的量，另外還有還未
      分裝的大包裝2包，及1小顆安非他命，另外化粧抽屜裡
      的零錢銅板有2,000、3,000元，紙鈔大約7,000、8,000元
      ，約11,000元。根本沒有丁○○所稱於案發當天中午帶海
      洛因要求質押以借貸50,000元，並且將毒品拿出來給她看
      之事。證人並依據司法警察所拍攝之現場圖，指出其拿走
      毒品之位置為電視機前有放搖控器的桌子及枕頭旁邊的小
      桌子。並稱不知道床頭還有其他海洛因等語。又證稱（略
      以）：拿走的海洛因毒品，是在1個位於中壢的「賓士」
      汽車旅館施用，發現小包裝的海洛因純度很差，大包裝未
      分裝的純度很好，就將小包、大包全部混在一起，因為不
      施用安非他命，所以該1小顆安非他命不知掉在何處。被
      查獲當時所扣得之海洛因（初驗為3.8公克），就是施打
      剩下的海洛因，當日拿走的海洛因約為被查扣重量的1倍
      半。拿走的錢都已花光等語（參見原審784號卷三第61至
      66頁）。經核與被告審判外之警詢、偵查陳述筆錄之內容
      ，除警詢、偵查中均陳述開始購買之時間為93年1月間，
      與審判中所陳述係於殺害丁○○半年前（即92年10月間）
      開始者，有所出入外，餘警詢筆錄所載「平均1天施打1次
      」、「剛開始是1、2天（買）1次，後來是每天買，很多
      次，我記不得了」、最後一次是93年3月18日17、18時」
      ，及「購買費用有100元、200元、300元，500至1,000 元
      都有」等語，偵訊筆錄記載幾乎每天都有買，金額不等」
      等語。核與審判期日所證述之購買頻率、費用等，均無甚
      大之出入。又證人劉荃岑於本院前審審理時結證稱：曾使
      用0000000000電話撥打丁○○家中電話（見本院前審卷第
      127頁），且經原審查詢證人所使用之0000000000門號，
      於93年3月間之通聯紀錄，確實與丁○○0000000之市話號
      碼有為數甚多之通聯紀錄。是證人連荃岑之陳述當屬可信
      。又查證人劉荃岑有無陳述不實之處，尚可自桃園縣政府
      警察局94年7月27日桃警刑字第0940048767號函所附鑑定
      書（見原審784號卷二第203頁），認劉荃岑「測前會談表
      示當天向丁○○購買海洛因」之陳述，經測試結果，「無
      不實反應」，獲得佐證。
（三）證人丙○○於本院前審審理時結證稱：劉荃岑常向伊母親
      （即丁○○）借錢，並以禮券、黃金、電話等物質押，
      ... 於93年3月18日伊正在床上睡覺，有聽見劉荃岑持安
      非他命、海洛因來向丁○○質借（見本院前審卷第131頁
      正反面），惟查，證人丙○○亦結證稱，伊並無親眼目睹
      劉荃岑質押給伊母親丁○○之毒品內容，亦無法詳細描述
      毒品，且不清楚之後安非他命有無留下（見本院前審卷第
      131頁反面），則自無法證明當日劉荃岑確有持毒品向丁○○質押借錢，自無法為有利於被告丁○○之認定。再查
      ，證人劉運興（即劉荃岑之父親）於本院前審審理時結證
      稱：劉荃岑向丁○○借錢，帶我過去還錢，伊共還過二次
      錢（見本院前審卷第132頁反面），此雖可證明劉荃岑曾
      向丁○○借錢，然卻無法排除被告丁○○確有販賣毒品予
      劉荃岑之認定。
（四）次查證人戊○○於被告丁○○另案經起訴涉嫌轉讓海洛因
      毒品案件之審判期日中經交互詰問結證稱（略以）：我告
      訴國中同學秦榮輝需要海洛因毒品，秦榮輝就給我被告丁○○的電話號碼，第1次與被告連絡是在93年4月中旬。我
      都是以0000000的電話或手機與被告連絡。購買的次數，
      前1、2個月約1星期1次，6月底7月初約1天2次，至少要1
      次，每次向被告買最少500元，最多1,000元，曾經買過
      2,000元，但幾乎都是買1,000元。從4月中到5月中，有4
      個星期，應該是買4次，每次1,000元。接下來我戒了一段
      期間，到6月底又開始用，從7月1日到7月5日每天都去向
      被告買，幾乎都是以向計程車司機借錢的方式購買，甚至
      有時還沒有還計程車司機的錢。6月底開始，每天都是買
      500元或1,000元，有時1天買2次，7月5日被抓當日是當天
      第1次買。1,000元的量1次施打完，7月5日那天說先付給
      被告800元，欠她200元，被告同意，以前也曾因購買海洛
      因欠過被告錢，有時也沒還等語。證人戊○○對於遭警逮
      捕當日之經過並詳述稱（略以）：93年7月5日，我在台北
      縣土城交流道附近攔計程車，並詢問司機可否先借我800
      元，當時我想前往平鎮市○○路被告家中購買海洛因，我
      告訴司機等回到新店時，會連同車資一起還，最後1部女
      性駕駛之計程車司機答應並讓我上車，後來我們到達被告
      住處附近，我向該司機借行動電話，打被告0000000的電
      話與被告連絡，因無人接通，我又打被告的0000000000號
      的行動電話與被告聯絡，說明我要拿1,000元的「胖仔」
      （即海洛因）。該計程車司機借我800元，被告出面將毒
      品交付給我，我再把800元給被告，回車上後我說要回新
      店，司機可能覺得奇怪，將車開到北二高大溪交流道下南
      興農會前時，她說口渴想下車到檳榔攤買飲料，此時我就
      在車上施打海洛因，可能司機這時候在檳榔攤以手機報警
      ，我有看見她打手機，之後計程車司機回到車上時，大溪
      分局圳頂派出所的警察就過來抓我。警察有在現場與該司
      機溝通很久，我有聽到司機跟警察說在龍岡等等，意思可
      能是警察希望司機帶他到我購買毒品的現場等語。至於為
      何當日是以800元去向被告購買毒品的原因，證人戊○○
      亦提出合理之解釋謂（略以）：因為向計程車司機借
      1,000 元，會比較不願意借，所以我說800元比較借得到
      ，且要跟被告買只1,000元的毒品，拿800元，祇欠200元
      ，比較說得過去等語。證人戊○○並證稱謂（略以）：早
      上、下午或晚上都曾去買過毒品，沒有在凌晨，每次打電
      話到被告家時，不是被告接聽，就是他兒子丙○○接聽，
      我只見過被告及她兒子。買毒品時，最多祇在被告住處門
      口，從未進去過她家最多到門口，我去她家交易時，有時
      會碰到丙○○剛好從家裡走出來，有時丙○○會抱著被告
      養的一隻白色的小狗，曾經與丙○○在電話中交談過，他
      叫我對他媽媽要客氣，不要說話沒大沒小等語（見原審
      350號卷一第52至62頁）。經核證人戊○○之警詢、偵查
      筆錄雖係記載自94年6月至7月初向被告購買等語，而與證
      人原審審判中之證述有所出入。惟證人戊○○於原審審判
      中解釋稱（略以）：因為4月開始用時，時間不密集，從5
      月中到6月中，在家裡曾經自己有戒過，都不碰毒品，後
      因家裡的事情，從6月中以後又開始碰毒品，且次數比較
      密集，偵查中我只是把我比較密集施用的部分陳述給檢察
      官。至於購買的頻率，雖與警詢、偵查所述有所差距，因
      當時生活茫茫藐藐的，對於細節部分例如購買的次數不確
      定，惟金額是可以確定的，偵查中因仍在戒治，就細節部
      分例如買幾次，1次買多少量也不是記得那麼清楚。此次
      要出庭作證，我因為在上星期或上上星期三就接到傳票，
      我很怕偽證的刑責，所以我就有回想整理過去購買毒品的
      經過。尤其證人戊○○尚稱曾向秦榮輝抱怨過被告所賣之
      海洛因不純，東西不好。秦榮輝回說可以不要找被告購買
      等語（見原審350號卷一第第56至58頁）。關於抱怨海洛
      因純度不純一事，恰與劉荃岑之證言不謀而合。至被告提
      出其子丙○○，及自稱當時借住於被告家中之古嘉銘、戊○○之同學秦榮輝3人，均於原審結證證述93年約6月間某
      日，戊○○找秦榮輝調1000元的海洛因施用，經秦榮輝帶
      同至被告住處找古嘉銘，古嘉銘、戊○○湊錢後一同出門
      買毒，2人並在客廳施打海洛因，不久被告及丙○○回來
      ，戊○○針筒拿在手上，被被告發現，經被告責罵，丙○○要戊○○不要對被告大小聲，戊○○與丙○○因而起口
      角，發生肢體上衝突，丙○○還去拿木棒嚇戊○○，經秦
      榮輝拉戊○○離開，戊○○揚言整被告母子等語（見原審
      350號卷一第85頁至94頁）。雖證人戊○○否認證人古嘉
      銘、秦榮輝及丙○○3人之證言，否認曾與丙○○發生前
      述爭執，並經原審令戊○○與證人等對質，因無證據證明
      證人古嘉銘、秦榮輝及丙○○有串證之情，是被告所辯證
      人戊○○曾遭其子丙○○打罵之抗辯，尚非虛構。另參以
      證人戊○○於本院審理中亦結證稱：「93年7月5日當天，
      會被查獲施用毒品，是計程車司機在大溪南興農會前檳榔
      攤報案，當天施用毒品之來源是我坐計程車過去大溪南興
      農會前，向被告買的，買的方式是先打電話聯絡購買毒品
      的價格，到的時候，有時候在外面的公用電話打電話跟她
      說我到了，當天我不確定是用外面的公用電話或是用計程
      車司機的手機打的，被查獲施用毒品的時候，有找到毒品
      ，除了當天毒品交易外，我還曾經被告拿過幾次毒品，我
      跟被告買毒品，1次買500到1,000元」等語（見本院97年
      11月6日審判筆錄第2至5頁）。查證人戊○○於7月5日經
      警逮捕，係因其搭乘之女性計程車司機報警所致，經檢察
      官聲請傳喚該女性計程車司機以「秘密證人」甲○之方式作
      證，秘密證人甲○（年籍詳卷）於原審亦到院指認其當日搭
      載者確為戊○○，甲○並結證詳述其親見之過程謂（略以）
      ：當天是幾號我忘記了，是在上午約10時左右，在土城中
      央路靠近土城交流道附近，戊○○攔我計程車。他問我價
      錢上高速公路後，他和我聊一下天，說要去找「大姐」拿
      東西，並要向我借800元，我想已經在高速公路，祇好下
      高速公路看到警察再看情形，下高速公路後我路不熟悉，
      只好載他到他說的大溪，都聽他的指示。中間他還向我借
      手機，他說要打電話給他大姐，電話中聽到他說他快要到
      了等語。最後車停靠在1個社區，我們在車裡坐約5分鐘，
      他「大姐」都沒有來，我問他要不要下車去找，他說不要
      ，且此時跟我拿了800元，並說等他到新店後，會連同車
      資及800元還給我，總共要給我3,000元。約5、6分鐘後「
      大姐」才出現，他們二個人都沒有說話，那位「大姐」不
      知從何方向出來的，我看到她靠近我計程車旁邊，從前面
      走到後面，再從後面走到前面，之後再由前面走到後面，
      然後就走了。戊○○坐在右邊後面的計程車位置，該「大
      姐」走靠近右後座的方向，他們2個人沒有說話，戊○○
      拿錢給那個「大姐」，大姐就走了，我當時我沒有注意看
      到戊○○拿到東西，但是戊○○說可以開回家，車行至大
      馬路時，我看到他拿1包類似白色藥包，長約3公分寬約2
      公分，及針筒出來。我想他有吸毒，吸毒的人會有暴力，
      我認為我1個女生要載他回新店那麼遠，且等會車又行走
      在高速公路上，所以才想要報警處理，於是我藉口說肚子
      餓且要買水，所以就到快靠近高速公路時，路旁1個農會
      ，我停車下去買東西，就在農會旁邊1個檳榔攤報警。我
      當日見到的「大姐」上半身我看不太清楚，不能確定為當
      庭之被告，但她身上抱著1隻體型小小的寵物狗，約小手
      臂長度，品種不清楚，長毛、短毛及顏色我忘記了等語（
      見原審350號卷一第149至153頁）。秘密證人甲○在本院審
      理時亦結證稱：「（是否在93年7月5日，曾經搭載乘客，
      在計程車上施用毒品，你報警？）有，靠近土城交流道搭
      我的計程車說要到龍潭大溪那裡找一位大姐拿東西，坐到
      一半跟我借錢，說他忘了拿錢，又要坐回去新店，我心想
      不對，可是人在高速公路，還是把他載到大溪，沿路我想
      看有沒有派出所，可是沒有看到，所以我就載到他那位大
      姐的地方，大姐那邊等了一會兒，我問他要不要下去，他
      說不用，他在車上等就好，本來想說如果他下去我就可以
      跑，可是他一直等他大姐來，後來1個女生抱了1隻白色的
      狗，從窗戶旁邊走過去，他就說我們可以回家，那時候我
      800元已經借給他了，不然我怕我是1個女生危險，所以花
      錢消災，他拿的東西是白白的，就像古時候人家看醫生包
      的白色藥包，後來他就拿針出來說他打胰島素叫我不要怕
      ，我說好，然後載他回新店，我沿路看有沒有警察可以讓
      他下車，結果都沒有，後來快到高速公路農會前，他說顛
      顛倒倒不好打針，叫我停下來，我說好，我口渴要買水，
      就那時候我下車，他在車上，我就報警，我還問旁邊的檳
      榔攤警察局到這裡要多久時間，他說很快，5、6分鐘就到
      了，所以我心裡放心，因為我有請他下車，可是他不願意
      ，我也說800元不要拿，車錢也不拿，但他要我載他回新
      店，我1個女生我想還是下車報警，我也沒有去警察局作
      筆錄，我就回家了，沒想到本案就這樣，那個男生跟大姐
      去警察局說什麼口供我都不知道。（在這過程之中，有無
      看到大姐的長相？）頭髮長長、胖胖的，看起來50多歲，
      穿1件夏威夷衣服，連身的像睡衣一樣。在庭的被告，就
      是在桃園看的那個。大姐拿東西給乘客就走了，走過1趟
      又走回來，錢給他，人就走了。大姐拿給乘客的東西就是
      我說的白色藥包。我有把自己行動電話借給他（指證人戊○○）被告體態差不多，走路的樣子有像，她當時抱1隻
      狗，白色的，慢慢走，走不快。當天地院也有帶來，那時
      候我知道白白的，當天地院的時候他兒子放在手提袋裡面
      被法警抓到，那時候很亂。就是白色，毛毛的，是不是這
      隻我不確定，只知道白色，不是很大，可以抱在胸前，樣
      子是一樣的。」等語（見本院96年11月12日審理筆錄第3
      至8頁）；證人即93年7月5日逮捕戊○○之大溪分局圳頂
      派出所巡佐乙○○於本院審理中結證稱：「當天查緝的時
      候，是看到嫌犯把東西往車下丟，有立即把人帶下來把車
      下東西拿出來，我記得是吸過的香菸。香菸我們有先問他
      （指證人戊○○）是否他丟棄的，他說是，我們解釋菸的
      燒灼情形，菸的身體是白色的，沒有一點一點很像受潮的
      狀況，以正常的菸應該是這樣，可是他的菸外表有受潮的
      狀況。以我從事這幾年的工作這麼久，直覺裡面有摻東西
      ，他承認裡面有摻東西，我們就帶他回派出所。」等語（
      見本院96年11月12日審理筆錄第3頁、97年10月16日審理
      筆錄第3頁）。另經證人戊○○證稱並描述被告所飼養及
      長懷抱之小狗為「白色長毛的狗，類似吉娃娃，身長不含
      尾巴約有30公分左右，被告幾乎都是抱在手上，沒有看到
      那隻狗在地上跑或爬。我知道是長毛的，類似波浪燙，有
      點捲又不會太捲」等語。經公訴檢察官發現於原審當庭旁
      聽之丙○○包包內即疑似藏有1隻小狗，聲請當庭勘驗。
      原審合議庭勘驗結果（略以）：小狗是白色的，長毛，有
      點捲又不太捲，並拍攝相片，測量身長（不含尾巴）約40
      公分等語。證人丙○○亦證稱為其飼養之小狗，平日不在
      時即有母親（即被告）照顧，為白色「瑪爾濟斯」小型犬
      。核與證人等所述見過之小狗均相符。至被告另辯稱（略
      以）：我胸口被刺很多刀，到現在都還有傷口（指劉荃岑
      殺人未遂行為），我怎麼可能把狗抱在胸前，狗有爪子，
      碰到我胸部會痛云云。經檢察官陳稱：本案剛剛自開庭至
      閉庭為止，除中間丙○○離庭約10分鐘時間外，其餘丙○○在法庭旁聽期間，均背著一個袋子，狗就裝在袋子內，
      而丙○○在庭期間，並未聽得該狗之叫聲。另查原審亦曾
      於審判期日見丙○○至法庭旁聽，發現攜帶有一只方格花
      紋大提袋情事，經丙○○供稱（略以）：內裝一隻白色「
      瑪爾濟斯」犬，牠祇要不看到外面就不會叫，連我母親（
      丁○○）住院時，她全程陪同都不會叫，因為家中無人時
      牠會亂叫，所以才帶牠出來等語（參見原審94年5月16日
      審判筆錄第7頁）。足見該隻小狗十分乖巧，可以安份待
      在主人懷中，是被告即令胸口有傷口，一則距93年3月18
      日已近4個月，被告早已出院靜養，並非不能抱狗，況且
      該小狗在法院如此陌生之環境都能溫馴待在提袋內，不發
      任何聲響，以其如此小且溫順之情狀，應不致造成其胸口
      疼痛。又查原審該案合議庭另訊問證人乙○○，到庭結證
      稱（略以）：戊○○是我在圳頂所轄南興農會前巡邏時當
      場查獲正在施用海洛因之犯罪嫌疑人，我接獲110勤務中
      心說民眾報案看見有人施用毒品，要我們去查，我抵達時
      ，看到1台計程車停在南興農會前，但沒有看到報案者，
      我們假裝要簽農會前面的巡邏箱，在簽巡邏箱時我們有看
      農會裡面有無異狀，看沒有異狀，我們就回頭看那台計程
      車，就發現戊○○把一根香煙丟到計程車車底下，當時戊○○在該計程車的右後座，我發現後，我就立刻過去，對
      他盤查，我蹲下身去檢查他丟掉的東西，我發現香煙裡面
      有摻雜海洛因而搜索車內。計程車司機是女性並自稱是她
      報案，我問如何發現戊○○，她說她載的那位客人戊○○
      ，身材很壯大，且在車上施用毒品，她會怕，所以才報案
      等語（見原審350號卷一第146至148頁）。互核證人甲○及
      乙○○之證詞，除對於龔至強施用海洛因之方式有所出入
      外（當然並不排除戊○○兩種方式均使用），餘均大致相
      符。足見戊○○證稱於94年7月5日購買海洛因一事屬實，
      而依證人等證述，合理推論戊○○所言係向被告購買海洛
      因，應足採信。是戊○○雖有與丙○○發生衝突，惟戊○○所言94年7月5日向被告購買毒品一事亦屬實，且據所述
      交易過程，絕非第一次與被告交易，是其所證述先前向被
      告購買多次海洛因之證言亦屬可信，難謂證人戊○○因與
      丙○○發生衝突，即有媾陷被告之動機及行為，至多僅能
      謂戊○○因而決定不為被告隱瞞，而寧和盤托出實情，始
      為合理之推論。
（六）又查本案於94年3月19日即共同被告劉荃岑殺害被告翌日
      ，經警於被告住處查獲如附表編號1所示海洛因2大包、1
      小包（共計9包）、安非他命毒品，及殘留海洛因之夾鏈
      袋、攪拌棒等物；94年7月17日即經警依據戊○○指證，
      聲請法院搜索票，於丁○○同上住處搜索，扣押如附表編
      號3所示海洛因9包，及檢出含海洛因成分之分裝器具、塑
      膠盒及攪拌棒等物。經原審提示記載此等物品之扣押物品
      清單，為被告丁○○不爭執在卷。惟被告丁○○於本院審
      理時針對內政部警政署刑事警察局鑑驗書93年3月21日指
      紋鑑定，其中指紋編號21部份，其原始勘查紀錄表與事後
      製作勘察報告紀錄中指紋位置有出入，因而提出爭執，經
      本院傳喚當天執行勘查採證人員何俊才到庭結證稱：事後
      勘察採證報告有筆誤，因為勘察紀錄表是最原始的紀錄，
      勘查報告是事後才寫的，所以我能夠確定事後才書寫的勘
      查報告有筆誤（見本院前審卷第186頁反面），另當天執
      行勘查採證人員吳孟澤亦結證稱：指紋的標示的原始勘察
      報告為真實，以後送鑑的報告有可能筆誤（見本院前審卷
      第221頁反面）。因此，自應以原始勘查紀錄表所記載指
      紋位置為準。此外，被告之辯護人雖辯稱，現場有九枚指
      紋不明，而懷疑此與劉荃岑有關，惟剩餘之9枚指紋既經
      送刑事警察局鑑定，而其鑑定結果為無法比對，因此自無
      法為有利於被告丁○○之認定。
（七）又被告丁○○辯稱（略以）：93年3月19日（附表編號1）
      扣押之海洛因、安非他命都是劉荃岑帶來要質押借錢的云
      云。93年7月17日（附表編號3）扣押之海洛因為向其租屋
      之房客古嘉銘所有云云。經查附表編號1之海洛因毒品，
      係經桃園縣政府警察局平鎮分局至被告遭殺害之住處現場
      ，分別於客廳沙發上之藍色盒子內、房間內床舖上及廚房
      地上發現而扣押，有平鎮分局拍攝之現場相片在卷可證。
      且經送請內政部刑事警察局鑑定指紋結果，查無被告劉荃
      岑之指紋，反於裝有海洛因包裝袋之藍色盒子及包裝海洛
      因之塑膠袋上採集到與被告指紋相符之指紋，有內政部刑
      事警察局鑑驗書、平鎮分局現場勘查紀錄表、指紋卡片等
      附卷，其上記載所採集足以辨識之15枚指紋中，在藍色盒
      子及海洛因包裝袋上之編號5、9及21號指紋與被告相符。
      該毒品果共同被告劉荃岑帶至被告住處，或多或少應會殘
      留劉荃岑之指紋。雖被告丁○○於準備程序辯稱因當日中
      午劉荃岑前來質押時，其曾摸過該些毒品，而使產生丁○○有合理留下指紋之懷疑。惟丁○○於審判期日以證人地
      位證述（略以）：我問過兒子，不給他質押，要劉荃岑全
      部帶走云云。是依丁○○所辯，劉荃岑既將毒品又全數帶
      走，如何又會留在現場？如謂劉荃岑刻意留在現場欲嫁禍
      丁○○，則又如何在其帶走後，不遺留自己之指紋，而能
      保存清晰之丁○○指紋？據丁○○證述係裝死而未昏迷，
      並見劉荃岑將其房內金錢搜括一空，卻未陳述劉荃岑有刻
      意於毒品袋上再按捺丁○○指紋之不合理舉動。本院為被
      告丁○○利益假設之各種可能，均經排除而無從產生合理
      懷疑。另輔以劉荃岑所稱其將房內海洛因均拿走施用之證
      詞，可以推知，劉荃岑應無刻意遺留海洛因於現場之舉，
      此尚可自扣押毒品有部分係在客廳沙發藍色盒子內查扣，
      劉荃岑無從發現而帶走，更足證之。是僅餘之合理推論為
      ：該等海洛因確屬丁○○（或丙○○）所有。至丁○○所
      辯當日劉荃岑係前來取回放在其家中之手機云云，核與丁○○警詢、準備程序中均未稱劉荃岑係來取手機，以及依
      據劉荃岑0000000000門號之通聯紀錄，於93年3月18日當
      日下午3時許至晚上7時許，仍有於桃園縣八德市○○街附
      近，亦即劉荃岑住處附近撥打電話之紀錄，足見劉荃岑之
      手機根本未放在丁○○家中，所辯顯不足採。而附表編號
      3之海洛因共計9包，雖據被告丁○○提出證人古嘉銘結證
      稱（略以）：因為北上工作，93年1月開始住在丁○○家
      中，有打契約，月租2,500元，租1個房間，丁○○家祇有
      2個房間，是租丙○○的房間，丙○○與母親丁○○睡1間
      ，被告該住處有幾個房間？我剛去租時，被告被人殺傷，
      她常不在，只有我在。我都早上7點之前出門，回來約晚
      上7、8點。我有施用海洛因，警察搜索扣到的9包海洛因
      都是我的，在我的房間搜索到6包，在被告的房間搜索到
      的3包，是我施打完剩下的，我有時會跑去被告房間睡等
      語（見原審350號卷一第68至71頁）。因證人之證述與先
      前偵查中之證述不一致，該案公訴檢察官亦執偵查中之證
      述筆錄質疑證人證言之可信性，該審判外之陳述具證據能
      力。經詳核證人古嘉銘於93年12月16日之偵查程序中向檢
      察官具結之證述稱（略以）：在被告家住1年多，她知道
      我的姓名，我們有打合約，現場扣到的海洛因是我的，我
      向綽號阿輝之男子買回來，分成3包等語。經檢察官告知
      現場查扣不祇3包毒品，並且數次請證人確定證人之毒品
      有幾包，證人仍堅稱「3包」，並稱「搜索時我不在家，
      不曉得是誰的」等語（見11819偵查卷第66至68頁）。互
      核證人之證言，對於租住之起始時間、及查扣屬其所有之
      毒品數量，明顯前後不符。又查證人及被告雖均堅稱有簽
      訂契約，惟自始無人提出契約為據，且丁○○與其子丙○○住在僅有2間房間的屋子，卻又另出租其中1間予他人，
      母子必須住在1間房間，睡在一張床上，甚不合常情。再
      查丁○○、丙○○於93年7月17日遭搜索當日之警詢筆錄
      ，雖均載扣案毒品為「阿民」（阿明）所有，惟即令以古
      嘉銘所述最近之開始承租時間，93年1月間起，距離同年7
      月17日已有7個月之久，焉有房間租給房客7個月，且訂有
      契約之情形下，仍不知道房客姓名，甚至連「銘」字用語
      ，還分別使用「民」及「明」之理，並且二人之警詢筆錄
      均未稱「阿民」（阿明）為其等房客。末查93年3月18日
      ，共同被告劉荃岑係於夜間11時至被告住處殺害被告，當
      日古嘉銘為何不在現場？又本案之陳述中，不論被告或丙○○之審判外或審判中陳述，均未提及古嘉銘仍租住於其
      等住處，並且經警採集之指紋，亦未發現古嘉銘之指紋，
      不論房間各處或海洛因毒品裝袋上。綜上所述，證人古嘉
      銘之證詞顯不足採，甚且扣案海洛因毒品即令有部分為其
      所有，亦不排除係其向被告所購得，始屬合理推論。是扣
      案毒品均屬被告（或丙○○）所有，應堪證明。證人古嘉
      銘已對案情重要關係事項為虛偽之陳述，應另告發其偽證
      罪嫌。扣案如附表編號2之海洛因毒品據劉荃岑證述屬被
      告所有，基於前述，亦堪採信。扣案如附表編號1至3之海
      洛因毒品，經法務部調查局鑑定結果，確認係第一級毒品
      海洛因，有法務部調查局調科壹字第080007756、
      000000000、000000000號鑑定通知書各1件，分別附卷足
      證（見原審784號卷一第169、170頁、350號卷一第30頁）
      。又扣案如附表編號3之分裝器具1組（即附表編3之）
      ，經行政院衛生署管制藥品管理局檢驗結果，確認分裝器
      具（內含鐵蓋、塑膠盒、塑膠攪拌匙）上沾有之少許粉末
      殘渣係第一級毒品海洛因，有行政院衛生署管制藥品管理
      局管檢字第0940003696號檢驗成績書1件，在卷可稽（見
      原審350號卷一第27、28頁）。
（八）末查雖證人劉荃岑、戊○○對於販賣海洛因之價錢、頻率
      所述，尚與其等先前之陳述尚有出入。惟按證人之陳述有
      部分前後不符，或相互間有所歧異時，究竟何者為可採，
      法院仍得本其自由心證予以斟酌，非謂一有不符或矛盾，
      即應認其全部均為不可採信；尤其關於行為動機，手段及
      結果等之細節方面，證人之證言，有時亦有予渲染之可能
      ；然其基本事實之陳述，若果與真實性無礙時，則仍非不
      得予以採信，最高法院74年台上字第1599號判例著有明文
      。是以，強欲證人等清晰記憶發生於1年餘前之事，證人
      等又係施用毒品之人，難免強人所難，且證人等係對於價
      錢所述之誤差究屬得以容許之誤差範圍，甚且此反更足證
      證人等陳述之真實性。又基於罪疑唯輕、有疑唯利被告原
      則，以最有利於被告丁○○之認定，認定其販賣海洛因予
      劉荃岑之時間為93年1月起至3月18日止。頻率、次數及所
      得價金為：自93年1月1日起至3月17日止，共77日（93年1
      月份為31日；2月份為29日；31+29+17=77），每2日1次，
      共38次，每次500元，共19,000元；3月18日當日共計3次
      ，早上為500元、下午300元、晚上1,000元，共計1,800元
      ；總計販賣予劉荃岑之所得為20,800元（19,000元＋
      1,800 元）。販賣海洛因予戊○○之時間為93年4月中旬
      至5月中旬1個月，以及6月底（6月30日）至7月5日。頻率
      、次數及所得價金為：4月中旬至5月中旬，1星期1次，每
      次1,000元，共計4,000元；6月30日至7月4日，每天1次，
      1 次1,000元，共計5,000元；7月5日係以800元交易。總
      計販賣予戊○○之所得為9,800元（4,000元＋5,000元＋
      800元）。兩部分販賣所得總計為30,600元（20,800元＋
      9,800元）。被告犯行明確，應予依法論罪科刑。
五、論罪科刑：
（一）查被告行為後，刑法於94年2月2日修正公布，於95年7月1
      日施行。按行為後法律有變更者，適用行為時之法律，但
      行為後之法律有利於行為人者，適用最有利於行為人之法
      律，現行刑法第2條第1項訂有明文。再按本次法律變更，
      比較時應就罪刑有關之未遂犯、想像競合犯、牽連犯、連
      續犯、結合犯，以及累犯加重、自首減輕暨其他法定加減
      原因（如身分加減）與加減例等一切情形，綜其全部罪刑
      之結果而為比較（最高法院95年5月23日95年度第8次刑庭
      會議決議參照）。茲就本案有關之新舊法比較部分，臚列
      如下：
    1.刑法第56條連續犯之規定業經刪除，修正前以一罪論，加
      重其刑二分之一，修正後被告之數次犯罪行為，原則上應
      予分論併罰。此刪除雖非犯罪構成要件之變更，但顯已影
      響行為人刑罰之法律效果，自屬法律有變更，依新法第2
      條第1項規定，比較新、舊法結果，仍應適用較有利於被
      告之行為時法律即舊法論以連續犯。
    2.刑法第28條共犯之規定，於修正前規定為：「二人以上共
      同實施犯罪之行為者，皆為正犯」，修正後則規定為：「
      二人以上共同實行犯罪之行為者，皆為正犯」，本條之修
      正理由係為排除陰謀共同正犯、預備共同正犯於本條所規
      定之正犯之外，而被告等就本案犯行具有犯意聯絡及行為
      分擔，且對於前開犯行業已實行犯罪行為，既屬實行犯罪
      行為之正犯，則適用修正前刑法第28條規定論擬，並無不
      利於被告。
    3.被告行為時之刑法第47條規定「受有期徒刑之執行完畢，
      有期徒刑以上之罪者，為累犯，加重本刑至二分之一」。
      而95 年7月1日施行之刑法第47條第1項則規定「受徒刑之
      執行完畢，或一部之執行而赦免後，5年以內故意再犯有
      期徒刑以上之罪者，為累犯，加重本刑至二分之一」。本
      件被告為故意犯，不論依修正前或修正後之刑法第47條累
      犯規定要件，被告均構成累犯，就其而言並無有利或不利
      之情形。
    4.綜上，依上開最高法院刑庭決議，本件應適用修正前刑法
      第28、47、56等條之規定。
（二）核被告所為均係違反毒品危害防制條例第4條第1項之販賣
      第一級毒品罪。被告連續販賣海洛因予劉荃岑之犯行，與
      其已成年之子丙○○有犯意聯絡及行為分擔，為共同正犯
      。被告先後販賣第一級毒品海洛因多次之犯行，時間緊接
      、所犯罪名相同，顯係基於概括犯意為之，應依修正前刑
      法第56條之規定，應論以連續犯一罪，惟本罪法定最低刑
      度為無期徒刑，依法不得加重。被告連續販賣海洛因予戊○○之犯行（亦即如附表編號3所查獲之犯行），雖據檢
      察官另以涉嫌連續轉讓第一級毒品罪提起公訴，並經原審
      另案審判，且繫屬於本案之後，經本院依職權調查（起訴
      及審判案號分別為臺灣桃園地方法院檢察署93年度偵字第
      11819號、原審94年度訴字第350號），該部分犯嫌，業經
      法院踐行調查證據程序，且亦調查及辯論後，認該案所為
      屬連續販賣第一級毒品犯行，且與本案起訴（販賣予劉荃
      岑）之連續犯行，為起訴效力所及，本院自應一併審究，
      附此敘明。又查被告曾因違反廢止前麻醉藥品管理條例案
      件及藥事法，經分別判處有期徒刑，並定執行刑6年6月，
      於89年2月9日縮刑期滿執行完畢，有本院被告全國前案紀
      錄表1件，其受有期徒刑之執行完畢，5年以內再犯有期徒
      刑以上之罪者，為累犯，惟本刑無期徒刑之以上之罪，不
      得加重。
六、原審以被告事證明確，而予論科，固非無見。惟查：（一）
    原審判決後，刑法於94年2月2日公佈修正第28、47條、刪除
    第56條等規定，並於95年7月1日施行，原審未及依刑法第2
    條及最高法院95年度第8次刑庭會議決議，予以新舊法比較
    ，尚有未妥。（二）附表編號1之塑膠夾鏈袋2個、攪拌棒1
    支等物（即附表編號1之、），其上雖均有殘留不明粉
    末，惟遍查全卷，原審未將該殘留不明粉末送相關機關為檢
    驗，而逕自認定為海洛因，予以沒收銷毀之，於法即有未洽
    。被告上訴意旨否認犯行云云，雖無可採；惟原判決既有上
    述可議，即屬無可維持，應由本院將原判決撤銷改判。爰審
    酌被告以營利意圖，有償提供毒品予人施用之行為，勢將助
    長施用毒品行為之更形猖獗，且此類行為所生危害，非僅使
    多數人之生命、身體法益受侵害，影響所及甚且危害社會、
    國家之健全發展，毒品犯罪等犯罪目的、手段及所生危害；
    另審酌被告犯罪後於偵查、審判中均否認販賣犯行，並提出
    古嘉銘為涉嫌偽證之證言，妨害司法公正之犯後態度等一切
    情狀，量處如主文第2項所示之刑，並依刑法第37條第1項之
    規定，併諭知褫奪公權終身，以示懲戒。
七、查扣案如附表編號1至3所示第一級毒品海洛因及其包裝袋及
    殘留有海洛因之分裝器具等物（即附表編號1之、編號2之
    、編號3之所示之物），認海洛因毒品為管制之違禁
    物，餘物因與毒品甚難分離，且分離需費過鉅，應與海洛因
    毒品一體視為海洛因，依毒品危害防制條例第18條第1項前
    段、第19條第1項規定，一併諭知均沒收銷燬。並對扣案如
    附表編號1之分裝塑膠袋1個、塑膠夾鏈袋2個、攪拌棒1支，
    編號3之分裝袋80個（即附表編號1之、、，編號3之
    所示之物），認係為供犯本罪所用之物，屬被告所有，應
    依刑法第38條第1項第2款，併宣告沒收。並認附表編號1之
    安非他命、編號2之新台幣1,000元，後者屬丁○○所有，二
    者與本案無關，均敘明於附表備註欄，爰不在沒收銷燬或沒
    收之列。
八、末查，前述原審94年度訴字第350號案卷，經檢察官另以與
    該案轉讓第一級毒品犯嫌有連續犯裁判上一罪關係，而併案
    丁○○轉讓海洛因予張美珍之犯嫌（臺灣桃園地方法院檢察
    署檢察官94年度偵字第5723號）。惟該部分犯行既經檢察官
    以「轉讓」毒品罪為由併案，而法院從未經準備或審判程序
    ，檢察官對此亦未指出其證明方法及聲請調查證據。換言之
    ，就檢察官及法院而言，此部分之起訴及審判範圍未明；更
    重要者，就被告而言，因併案意旨書未送達被告，被告無從
    得知偵查機關欲擴張其原起訴之範圍。而本案公訴檢察官亦
    未主張此部分變更法條為「販賣」毒品犯嫌。是以，既與本
    案及本案起訴所及之犯罪事實，形式上罪名不同，程序上尚
    未經確定列入起訴及審判範圍，基於公平程序或正當法律程
    序之意旨，應保障被告之程序上之利益，及實體法上之權利
    ，是不認屬本案起訴及審判之範圍，又檢察官係併案於94年
    度訴字第350號案件，與本院所審判之本案無關，自非由本
    院處理，附此敘明。
據上論斷，應依刑事訴訟法第369條第1項前段、第364條、第299
條第1項前段，毒品危害防制條例第4條第1項、第18條第1項、第
19條第1項，刑法第11條前段、第38條第1項第2款、修正前刑法
第28條、第56條、第47條、第37條第1項，判決如主文。
本案經檢察官王金聰到庭執行職務。
中    華    民    國    97    年    11    月    20    日
                  刑事第二十庭審判長法  官  楊貴雄
                                    法  官  高愈杰
                                    法  官  林銓正
以上正本證明與原本無異。
如不服本判決，應於收受送達後10日內向本院提出上訴書狀，其
未敘述上訴之理由者並得於提起上訴後10日內向本院補提理由書
（均須按他造當事人之人數附繕本）「切勿逕送上級法院」。
                                    書記官  陳玲憶
中    華    民    國    97    年    11    月    20    日
【附表】
 ┌──┬──────┬──────┬─────────┬──────┐
 │編號│ 查獲時間   │ 查獲地點   │ 扣 案 物 品      │ 備  註     │
 ├──┼──────┼──────┼─────────┼──────┤
 │ 1  │93年3月19日 │桃園縣平鎮市│海洛因2大包、1  │除安非他命與│
 │    │下午6時22分 │東安里龍南路│  小包（共9包，合 │本案無關外，│
 │    │許          │406巷23號   │  計淨重6.58公克，│餘均為販賣、│
 │    │            │            │  空包裝重2.10公克│準備販賣毒品│
 │    │            │            │  ，人工鑑別編號：│所用之物。  │
 │    │            │            │  000000000號）； │            │
 │    │            │            │安非他命1包（含 │            │
 │    │            │            │  袋重8.4公克）； │            │
 │    │            │            │分裝塑膠袋1個； │            │
 │    │            │            │殘留不明粉末之塑│            │
 │    │            │            │  膠夾鏈袋2個；   │            │
 │    │            │            │殘留不明粉末之攪│            │
 │    │            │            │  拌棒1支。       │            │
 ├──┼──────┼──────┼─────────┼──────┤
 │ 2  │93年3月20日 │桃園縣八德市│海洛因1包（淨重 │海洛因為韓小│
 │    │            │榮友一村6號 │  3.23公克，空包裝│蓮、丙○○所│
 │    │            │（劉荃岑身上│  重0.64公克，人工│有供販賣之物│
 │    │            │扣案物品）  │  鑑別編號：      │。千元紙幣為│
 │    │            │            │  000000000號）； │丁○○所有。│
 │    │            │            │新台幣紙幣1,000 │            │
 │    │            │            │  元。            │            │
 ├──┼──────┼──────┼─────────┼──────┤
 │ 3  │93年7月17日 │桃園縣平鎮市│海洛因9包（合計 │            │
 │    │下午5時許   │東安里龍南路│  淨重0.77公克、空│            │
 │    │            │406巷23號   │  包裝總重1.99公克│            │
 │    │            │            │  ，人工鑑別編號：│            │
 │    │            │            │  000000000號）； │            │
 │    │            │            │夾鏈袋80個；    │            │
 │    │            │            │分裝器具1組（含 │            │
 │    │            │            │  鐵蓋1個，檢出海 │            │
 │    │            │            │  洛因及甲基安非他│            │
 │    │            │            │  命成分；塑膠盒一│            │
 │    │            │            │  個，檢出海洛因成│            │
 │    │            │            │  分；塑膠攪拌匙2 │            │
 │    │            │            │  支，檢出海洛因成│            │
 │    │            │            │  分；檢驗成績書：│            │
 │    │            │            │  0000000000號）。│            │
 └──┴──────┴──────┴─────────┴──────┘
附錄：本案論罪科刑法條全文
毒品危害防制條例第4條第1項
製造、運輸、販賣第一級毒品者，處死刑或無期徒刑；處無期徒
刑者，得併科新臺幣1千萬元以下罰金。


司法院資訊處製作；財團法人民間司法改革基金會備份。
